臺灣臺中地方法院民事判決
111年度勞訴字第234號
原      告  張裕寬  
訴訟代理人  謝憲愷律師
複代理人    林珊玉律師
被      告  順開科技股份有限公司

法定代理人  王亭傑  
訴訟代理人  鄭植元律師
上開當事人間請求給付退休金事件，本院於民國111年10月28日
言詞辯論終結，判決如下：
    主  文
一、被告應給付原告新臺幣貳佰貳拾萬柒仟伍佰陸拾柒元及自民
    國一百一十一年三月二十六日起至清償日止，按週年利率百
    分之五計算之利息。
二、原告其餘之訴駁回。
三、訴訟費用由被告負擔五分之四，餘由原告負擔。
四、本判決第一項，得假執行；但被告如以新臺幣貳佰貳拾萬柒
    仟伍佰陸拾柒元為原告預供擔保，得免為假執行。
五、原告其餘假執行之聲請駁回。
    事實及理由
一、原告主張：原告自民國76年3月4日起受僱於益華股份有限公
    司（下稱益華公司），擔任業務，自90年1月1日起調動至被
    告，因益華公司與被告為實質同一公司，在計算原告工作年
    資時，應合併計算。惟原告退休時，被告僅計算90年1月1日
    至94年6月30日之舊制年資，給付原告舊制退休金新臺幣（
    下同）939,390元，尚不足2,630,292元（計算式：93,939×1
    4×2＝2,630,292）。爰依勞動基準法第55條規定提起本件訴
    訟等語，並聲明：㈠被告應給付原告2,630,292元，及自起訴
    狀繕本送達翌日起至清償日止，按週年利率百分之5計算之
    利息。㈡願供擔保，請准宣告假執行。
二、被告則以：被告係由王亭傑所實際經營，益華公司與被告實
    屬二獨立不同之法人，原告於益華公司之年資不應計入本件
    之年資等語，資為抗辯，並聲明：㈠原告之訴駁回。㈡如受不
    利判決，願供擔保請准宣告免為假執行。
三、兩造不爭執之事實：
　㈠原告之勞工保險於76年3月4日至90年1月2日加保於益華公司
    ，90年1月2日至109年3月10日加保於被告（見本院卷第69至
    71頁）。
　㈡原告於109年3月10日自被告退休，月平均工資為93,939元（
    見本院卷第47頁）。　
四、本件兩造爭執之點，應在於：㈠益華公司與被告是否為實質
    同一公司，而得視為原告之同一雇主？㈡原告得請求之退休
    金為何？茲分述如下：
　㈠益華公司與被告是否為實質同一公司，而得視為原告之同一
    雇主？
　⒈按勞工工作年資以服務「同一事業」者為限；勞工工作年資
    自受僱之日起算，勞動基準法第57條前段、第84條之2前段
    分別定有明文。但我國之工商事業以中小企業為主，無論以
    公司或獨資、合夥之商號型態存在，實質上多由事業主個人
    操控經營，且常為類如拼湊投標廠商家數之需要、分擔經營
    風險所需或其他各類之理由（減輕稅賦），同時成立業務性
    質相同或相關之多數公司行號之情況下，實質共用員工，工
    作地點大致相同，猶常為轉渡企業之經營危機，捨棄原企業
    組織，另立新公司行號，仍援用多數原有員工，給與相同之
    工作條件，在相同工作廠址工作。類此由相同事業主同時或
    前後成立之公司行號，登記形式上雖屬不同之企業（法人）
    ，但經營之企業主既相同，工作廠址多數相同，則自員工之
    立場以觀，甚難體認受僱之事業主有所不同；而自社會角度
    檢視，亦難認相同之事業主可切割其對員工之勞動契約義務
    。從而計算勞工之工作年資時，對上開「同一事業」之判斷
    ，自不可拘泥於法律上人格是否相同而僅作形式認定，應自
    勞動關係之從屬情形，及工作地點、薪資約定、工作型態等
    勞動條件，作實質之判斷，以為保障勞工之基本勞動權，加
    強勞雇關係，促進社會與經濟發展，防止雇主以法人之法律
    上型態，取巧規避勞動法律規範，遂行其不法之目的。故於
    計算勞工退休年資時，自得將其受僱於「現雇主」法人之期
    間，及其受僱於與「現雇主」法人有「實體同一性」之「原
    雇主」法人之期間合併計算，庶符誠實及信用原則（最高法
    院100年度台上字第1016號判決意旨參照）。
　⒉經查，益華公司自74年12月17日起之董事長為王鎮魁，73年6
    月18日起之副董事長為王鎮鳳，79年4月16日起之副董事長
    為吳美芳，90年3月30日起之董事長為林振福，期間登記之
    股東先後有王鎮魁、王鎮豪、王鎮鳳、王鎮熊、福全發投資
    股份有限公司（下稱福全發公司）、李揚投資股份有限公司
    、流通管理顧問股份有限公司（下稱流通公司）等；而被告
    之發起人為王亭傑、朱蓉蓉、林振福等，股東先後有流通公
    司、三皇生物科技股份有限公司、吳美芳、王亭傑、王亭坤
    等，自103年6月27日起之董事長為王亭傑，此有公司資本資
    料、公司變更登記事項卡及個人戶籍資料在卷可參。足見先
    後設立之益華公司與被告之股東，均為王亭傑或其父王鎮鳳
    之家人，彼此血緣關係親近，實與同一家族公司無異。
　⒊再者，益華公司與被告之登記地址固不相同，然被告之地址
    原在臺北市○○區○○○路00號4樓，與益華公司之股東福全發公
    司、流通公司之地址相同。又益華公司主要營業項目之一為
    「…乳品、盒裝、瓶裝及罐裝之飲料…之銷售與代客買賣業務
    」，被告主要營業項目為「飲料批發業」、「乳品批發業」
    、「食品、飲料零售業」等，此有公司變更登記事項卡可佐
    ，均係飲料批發及零售之相關事業；而原告原受僱益華公司
    擔任業務，自90年1月1日起改受僱於被告，仍從事相同之業
    務工作，為被告所不爭執，堪以認定。足認原告雖先後受僱
    於益華公司與被告，然其工作職務及工作地點均相同，其勞
    動條件並未因改受僱於被告而有所變動。
　⒋基上，益華公司與被告登記形式上雖屬不同之法人，但兩公
    司均屬王亭傑或其父王鎮鳳之家族公司，由王亭傑或其父王
    鎮鳳實際負責兩公司經營，又在相同廠址營運飲料批發及零
    售之相關項目，且原告之工作地點、工作型態等勞動條件均
    未有所變動，應認益華公司與被告應屬有實質同一性之事業
    ，故於計算原告勞工退休年資時，應予以合併計算，始符誠
    信。
　㈡原告得請求之退休金為何？
　  勞工退休金之給與標準如下：一、按其工作年資，每滿一年
    給與兩個基數。但超過十五年之工作年資，每滿一年給與一
    個基數，最高總數以四十五個基數為限。未滿半年者以半年
    計；滿半年者以一年計，勞動基準法第55條第1項第1款定有
    明文。經查，被告對於原告應適用勞工退休金舊制，於109
    年3月10日自請退休時，月平均工資為93,939元，若合併計
    算兩公司之工作年資為18年3月又27日，並不爭執，堪信為
    真實。則揆諸前揭規定，原告之退休金計算共計33.5個基數
    （前15年×2＋後3.5＝33.5），原告得向被告請求之退休金數
    額為3,146,957元（計算式：93,939×33.5＝3,146,957，元以
    下四捨五入），扣除被告已給付之939,390元（見本院卷第4
    7頁），被告尚應給付2,207,567元（計算式：3,146,957－93
    9,390＝2,207,567）。
五、綜上所述，原告依勞動基準法第55條規定，請求被告給付2,
    207,567元，及自起訴狀繕本送達翌日即111年3月26日（見
    本院卷第83頁）起至清償日止，按週年利率百分之5計算之
    利息，為有理由，應予准許。逾此範圍之請求，為無理由，
    應予駁回。。
六、本件係就勞工之給付請求，為雇主敗訴之判決，依勞動事件
    法第44條第1項規定，應依職權宣告假執行，並依同條第2項
    規定，職權宣告被告預供擔保後，得免為假執行。至原告就
    敗訴部分所為之聲請，因訴之駁回而失所依據，不予准許。
七、本件事證已臻明確，兩造其餘攻擊防禦方法及證據，核與判
    決之結果不生影響，爰不一一論列，併此敘明。
八、訴訟費用負擔之依據：民事訴訟法第79條。
中　　華　　民　　國　　111 　年　　11　　月　　29　　日
                  勞動法庭    法  官  董惠平
正本係照原本作成。
如對本判決上訴，須於判決送達後20日內向本院提出上訴狀。如
委任律師提起上訴者，應一併繳納上訴審裁判費。
中　　華　　民　　國　　111 　年　　11　　月　　29　　日
                              書記官  劉雅玲